臺灣板橋地方法院刑事判決　　　　　　　95年度訴字第2613號
公　訴　人　臺灣板橋地方法院檢察署檢察官
被　　　告　丙○○
　　　　　　　　　　　4樓
選任辯護人　翁方彬律師
被　　　告　乙○○
　　　　　　　　　　（現於臺灣台北看守所另案羈押中）
公設辯護人　湯明純律師
上列被告因毒品危害防制條例案件，經檢察官提起公訴（95年度
偵字第13805 號），本院判決如下：
    主  文
丙○○共同連續販賣第一級毒品，處有期徒拾貳年。扣案之第一
級毒品海洛因陸包（驗後合計淨重壹點零柒公克）沒收銷燬之；
扣案之上開毒品外包裝袋陸個，及裝載門號0000000000、廠牌MO
TOROL 、型號AV226 之行動電話機具壹台（含SIM 卡）均沒收之
；因犯罪所得之財物新臺幣陸仟元沒收之，如全部或一部不能沒
收時，以其財產抵償之。
乙○○共同販賣第一級毒品，未遂，處有期徒刑陸年。扣案之第
一級毒品海洛因陸包（驗後合計淨重壹點零柒公克）沒收銷燬之
；扣案之上開毒品之外包裝袋陸個，及裝載門號0000000000、廠
牌MOTOROL 、型號AV226 之行動電話機具壹台（含SIM 卡）均沒
收之。
    事  實
一、被告丙○○明知海洛因係毒品危害防制條例第2 條所規定之
    第一級毒品，依法不得持有、販賣，竟與姓名年籍不詳綽號
    「龍義」之成年男子，共同基於販賣海洛因之概括犯意聯絡
    ，於不詳時間、地點，先向姓名年籍不詳之人購入第一級毒
    品海洛因（以下簡稱海洛因）後，以門號0000000000行動電
    話號碼做為聯絡工具，先於民國95年5 月30日某時由甲○○
    以公共電話撥打0000000000號行動電話聯絡後，遂於同日18
    時55分許在台北縣板橋市○○街36之5 號馥麗商務旅館（以
    下均稱馥麗飯店）前，由甲○○交付新台幣（下同）2, 000
    元予丙○○後取得海洛因1 包（驗後淨重0.15公克）而完成
    買賣交易，適丙○○返回馥麗飯店樓上，警察當場查獲甫離
    去不遠之甲○○，並在其身上扣得海洛因1 包（驗後淨重0.
    15公克）；復另自95年4 月底起至5 月30日止，在前揭馥麗
    飯店1 樓前，連續以2,000 元至3,000 元不等之對價，出售
    海洛因予丁○○共計3 次，最後一次係在95年5 月30日，丁○○先以其所有0000000000號行動電話撥打0000000000號行
    動電話號碼，約定以4,000 元購買海洛因後，綽號「龍義」
    之男子即委由明知綽號「龍義」男子及丙○○等2 人係在販
    賣毒品，猶與渠二人有共同販賣毒品犯意聯絡之乙○○，將
    海洛因6 包（驗後合計淨重1.07公克）帶至上揭馥麗飯店樓
    下交給丁○○，待兩人於當日20時30分見面並先確認身份暨
    交易內容後，於尚未完成交付海洛因及4,000 元予對方之際
    ，即遭警查獲，而於乙○○身上扣得所持有之海洛因6 包（
    驗後合計淨重1.07公克）及行動電話2 具，並於上揭馥麗飯
    店附近之便利商店前查獲丙○○，經再循線前往馥麗飯店20
    1 室內，扣得行動電話6 支（含行動電話門號3 個）、電子
    磅秤1 臺、分裝袋94個及吸食器1 組。
二、案經臺北市政府警察局大同分局移送臺灣板橋地方法院檢察
    署檢察官偵查起訴。
    理  由
一、證據能力部分：
  (一)按被告之自白，非出於強暴、脅迫、利誘、詐欺、疲勞訊問
    、違法羈押或其他不正之方法，且與事實相符者，得為證據
    ，刑事訴訟法第156 條第1 項有明文規定。查被告丙○○雖
    主張其在警詢中曾藥癮發作，故當日所為之陳述顯非出於任
    意性云云。然查，被告丙○○於95年5 月30日晚間21時30分
    遭台北市政府警察局大同分局延平派出所警員帶回後，因不
    同意夜間訊問，而未立即進行訊問，此有第一次訊問筆錄可
    佐，嗣後被告丙○○雖藥癮發作，但經家人送來解藥為其抵
    癮後，再經被告丙○○表示同意，員警於翌日始為被告丙○○進行訊問筆錄之製作乙節，有調查筆錄可稽，復已經製作
    筆錄之員警江仲達到庭結證屬實（見偵查卷第11至12頁、本
    院卷宗(一)第140 頁），足認被告丙○○於警詢時前雖因藥癮
    發作而身體不適，然員警已給予休息，並未趁被告身體狀況
    不佳時違反其意願而為取供，且於被告丙○○服用抵癮藥劑
    並為適當休息後，已自行表示同意後，始開始進行訊問程序
    ，實難認警員有何不正行為。被告丙○○於警詢中，並未遭
    受強暴、脅迫或其他不正取供之情事，應屬明確。再者，被
    告丙○○在台灣板橋地方法院檢察署內勤檢察官訊問時，已
    表示「並未遭警察刑求」等語（偵查卷宗第100 、102 頁）
    ，嗣後於95年7 月18日偵查程序中，亦再次坦承：95年5 月
    30 日 綽號「龍義」男子有要伊交付海洛因1 包予證人甲○○並收受2, 000元之事實（詳偵查卷143 頁），核與其在警
    詢中所為之陳述相同，倘若被告丙○○在警詢中所為陳述，
    係警員以疲勞訊問或其他不正之方法取得，則其就此攸關自
    己權利之事，自可在檢察官偵訊時提出，然其竟仍作與警詢
    時相同之供述，益徵其抗辯在警詢或偵查中所為之陳述不具
    自白任意性一節，難認正當。是依刑事訴訟法第156 條第1
    項之規定，被告丙○○於警詢問及偵查中所為之自白，自均
    得採為證據。
  (二)又按被告以外之人於偵查中向檢察官所為之陳述，除顯有不
    可信之情況者外，得為證據，刑事訴訟法第159 條之1 第2
    項亦定有明文。查證人甲○○於偵查中經檢察官以證人身分
    傳訊具結所為之證述，為被告以外之人於偵查中向檢察官所
    為之陳述，除顯有不可信之情況者外，原則上得作為證據，
    且為保障被告對上開證人之詰問權，本院於審理中依據當事
    人之聲請傳訊該證人到庭進行交互詰問，而檢察官及被告、
    辯護人均就上開證人於偵查中之證述事項詰問各該證人，亦
    足認被告就上開證人於偵查之證言，已行使反對詰問權，且
    各該證人於偵查中向檢察官所為之陳述，均經具結在案，復
    無證據證明有顯不可信之情況，自有證據能力。
  (三)按被告以外之人於檢察事務官、司法警察官或司法警察調查
    中所為之陳述，與審判中不符時，其先前之陳述具有較可信
    之特別情況，且為證明犯罪事實存否所必要者，得為證據，
    刑事訴訟法第159 條之2 有明文規定。查被告乙○○就被告
    丙○○涉犯本罪而言屬「被告以外之人」身份在警詢所為之
    陳述，暨證人吳政富、丁○○二人於警詢之供陳，均核屬被
    告以外之人於審判外所為之陳述，因而被告丙○○之辯護人
    即就被告乙○○、證人甲○○、丁○○於警詢中所為之證詞
    爭執無證據能力，另被告乙○○之辯護人亦就證人丁○○在
    警詢中之陳述抗辯無證據能力。是經本院依上揭等人在警詢
    當時之客觀環境及條件加以觀察後，可知：
  1.被告乙○○在警詢中就被告丙○○涉犯本罪部分所為之陳述
    ，唯一指述係：被告丙○○有幫綽號「龍義」男子運送毒品
    之事實（偵查卷第21頁），而此部分之陳述，與其嗣後在本
    院95年9 月22日準備程序中陳稱「丙○○有幫『龍義』販賣
    毒品」一節，要屬相同（本院卷(一)第21頁），與刑事訴訟法
    第159 條之2 規定需於檢察事務官、司法警察官或司法警察
    調查中所為之陳述與審判中不符時，始需判斷警詢陳述是否
    可做為證據能力未合。是本件被告乙○○基於被告以外之身
    分在警詢中對被告丙○○所為之陳述，非屬傳聞法則可採為
    為證據之情況，爰不予採用。
  2.證人甲○○前於警詢中證述在上揭時、地有給付2,000 元並
    自被告丙○○手中取得海洛因1 包之經過，就所述購毒之種
    類、數量，及交易時間、地點、金額等證詞，除與被告丙○○當日在警詢中所稱之情節相同外，亦與證人甲○○嗣後在
    檢察官偵訊時經具結後證述之交易毒品等情節大致相符，顯
    屬可信（見偵查卷第14、24-27 、101 頁）。雖證人甲○○
    於審理時改口稱：當日伊係撥打門號0000000000行動電話向
    「龍義」男子購買毒品，剛好在馥麗飯店對面的小廣場巧遇
    被告丙○○才與她聊天，但並沒有向丙○○購買毒品，之前
    僅曾經和丙○○一起合資購買毒品而已，在警局時是因為警
    察很兇並表示有錄音，伊很緊張才會說有向丙○○購買毒品
    等語。但其此部分之證述，與被告丙○○同日所稱：95 年5
    月30日是甲○○撥打0000000000電話給伊說人在樓下，於是
    伊下樓與甲○○在馥麗飯店樓下聊天，之前並未與甲○○一
    同合資購買過毒品等語，顯然矛盾，證人甲○○翻異前詞所
    為之證述，顯在迴護被告丙○○甚明。執此以觀，證人甲○○在警詢中所為之陳述，自較嗣後在審理中所為之證詞為可
    信。
  3.另證人丁○○在警詢中陳稱95年4 月至5 月間曾數次向被告
    丙○○購買海洛因，暨95年5 月30日20時30分許曾與被告乙○○欲交易毒品等情事，乃與被告丙○○、乙○○在警詢暨
    偵查中所為之供詞吻合，甚且證人丁○○與被告乙○○針對
    兩人見面後，雙方為確認身份所敘及談話內容之供述，亦互
    核相符（偵查卷第19-22 、29-31 頁）。雖證人丁○○在審
    理時陳稱：伊並無向被告買過毒品，當日是要到重慶國中附
    近找朋友，在飯店樓下看到乙○○，因而上前詢問丙○○在
    何處，乙○○表示丙○○去買東西，一會兒就會過來，但之
    後即遭警察上前逮捕，0000000000的電話是丙○○之前所留
    ，經回撥2 、3 次都是一位男子接電話，之後就不敢再打該
    隻電話；在警局是因為警察要伊配合他們，且查獲當天有絆
    倒警察，怕被警察打，才會做不實陳述等語，已與其在警詢
    中所為之陳述不同。惟證人丁○○在審理中之前揭證詞，與
    其所有0000000000當日之通聯記錄顯示當曾撥打0000000000
    電話號碼多達14次，且最長之通話時間已有1 分鐘之久等情
    已明顯不符（詳附於本院卷(一)第51至67頁之通聯記錄），亦
    與當場被告乙○○陳稱：當天伊要離開飯店時，遇到丁○○
    ，於是和他打個招呼，並有告訴丁○○伊是來找丙○○的，
    丁○○則沒有提到他至此地作何事，也沒有說要找丙○○等
    情，及被告丙○○表示：5 月30日雖然0000000000號行動電
    話均在伊視線內，但並沒有接到丁○○打來的電話，伊當日
    去便利商便店也未曾跟乙○○提過等語，亦均不同。是證人
    丁○○在審理中迴護被告之態度，昭然若揭。
  4.且甲○○在偵查中，經檢察官訊之警察有無刑求時，已答稱
    沒有（見偵查卷第100 、102 頁），另依丁○○前開陳述，
    亦足認其在警詢中之陳述並無遭受任何刑求，是以，證人甲○○、丁○○在警詢時既無遭受任何非法取供之情形，其等
    所述應係出於其自由意志無疑。而販賣毒品行為係警方極力
    查緝之嚴重犯罪行為，其刑責甚重（法定刑為無期徒刑或七
    年以上有期徒刑），此為一般人所週知之事實，證人既為正
    常成年人，又有施用毒品之犯行，則其等對供陳他人販賣毒
    品犯行之後果，應知之甚明，倘被告確屬無辜清白，則證人
    理當於警、偵訊時極力否認辯駁，以免被告無端遭受重刑追
    訴，始合常理，乃證人於未遭刑求之情況下，竟謂僅係因警
    察很兇，擔心被警察打，故而陳述不實之被告販毒犯行云云
    ，顯與情理相悖，難予令人相信。
  5.從而應認證人甲○○、丁○○於警詢時之陳述，因距離本案
    查獲時甚近，記憶清晰，且係未受他人左右而出於自然之陳
    述；而其2 人嗣後在審判中之證言，或因時隔日久，記憶模
    糊致未能清楚陳述，或因與被告同庭應訊，考量與被告有相
    識，甚且已另與被告事先勾串，致事後昧於人情，故為有利
    於被告之證詞，即非無可能。職是，證人甲○○、丁○○先
    前警詢中之證述，雖與審判中不同，但因具有較為可信之特
    別情況，且為證明被告是否涉犯賣毒事實所必要，依前揭規
    定旨意，應認具有證據能力。
  (四)卷附法務部調查局95年7 月5 日調科壹字第060012002 號及
    95年7 月7 日調科壹字第060012003 號鑑定書各1 份，係檢
    察官依刑事訴訟法第208 條第1 項規定囑託之法務部調查局
    所為之毒品成分鑑定，依同法第159 條第1 項規定，屬傳聞
    之例外，有證據能力。
  (五)另被告以外之人於審判外之陳述，雖不符同法第159 條之1
    至之4 之規定，而經當事人於審判程序同意作為證據，法院
    審酌該言詞陳述或書面陳述作成時之情況，認為適當者，亦
    得為證據；當事人、代理人或辯護人於法院調查證據時，知
    有第159 條第1 項不得為證據之情形，而未於言詞辯論終結
    前聲明異議者，視為有前項之同意，亦據刑事訴訟法第159
    條之5 規定明確。除前揭供述證據外，本件被告、檢察官及
    辯護人於本院準備程序中均未就其他證據方法之證據能力提
    出爭執，且迄於言詞辯論終結前，亦未就本院所調查之證據
    主張有刑事訴訟法第159 條第1 項不得為證據之情形，應認
    均已同意得作為本案之證據。從而，證人甲○○於偵查中之
    陳述，被告乙○○對於被告丙○○涉犯本罪在偵查中所為之
    供述，及現場查扣如事實欄所示之證據及現場查獲照片等縱
    有屬傳聞證據，且不符刑事訴訟法第159 條之1 至之4 等規
    定者，經本院審酌各該證據資料作成時之一切客觀情況，認
    無不適當之情事，均認有證據能力，合先敘明。
二、認定本案事實所憑證據及理由：
    訊據被告丙○○、乙○○均矢口否認有何共同販賣第一級毒
    品犯行，丙○○抗辯：伊並無販賣毒品，亦無將毒品交給丁○○，甲○○當天也只是打電話來聊天，並非購買毒品，之
    前並沒有看過或聽過「龍義」及被告乙○○有在販賣毒品，
    乙○○身上遭警察查獲的毒品，非伊所交付；至於馥麗飯店
    內查扣的東西，除了未插卡的行動電話外，其餘都不是伊的
    云云。被告乙○○則辯稱：當日係在馥麗飯店前巧遇丁○○
    ，但無交易毒品，伊身上所查扣之海洛因6 包乃為己施用，
    先前為怕被收押才會說是「龍義」之男子所交付云云。經查
    ：
  (一)就販賣毒品予甲○○部分；
  1.查95年5 月30日18時30分許，證人甲○○先以公共電話撥打
    0000000000行動電話號碼，與綽號「龍義」之男子確認購買
    毒品後，同日18時55分許即在馥麗飯店前，交付2,000 元予
    丙○○並取得海洛因1 包（淨重0.25公克）而完成購買毒品
    之交易乙節，已據被告丙○○於警詢坦承：「（問：昨（30
    ）日18時55分甲○○是否有撥打0000000000行動電話，以新
    台幣2,000 元，在台北縣板橋市○○街36之5 號馥麗飯店前
    向你購買毒品海洛因1 小包？）有。」、「是綽號『龍義』
    男子叫我拿下去給甲○○的並收取新台幣2, 000元。」（偵
    查卷宗第14頁），及在偵查中表示：「他講的沒錯，那是龍
    義叫我下去時順便拿給他，我也有代收2 千元要交給龍義。
    」（偵查卷第25頁），核與證人甲○○在警詢及偵查中所述
    ：「海洛因是由我於昨（30）日18時55許，在台北縣板橋市
    ○○街36-5號前，以新台幣貳仟元向綽號『小玉』之女子所
    購得一小包…」、「我都是以附近的公共電話撥打她的電話
    0000000000。我共向丙○○購買毒品海洛因一次。」、「是
    我朋友介紹我打0000000000聯絡『龍義』的男子，我昨晚六
    時半打完電話他叫我到府中路及縣民大道路口等候，我六時
    五十分至該處，剛才在場之丙○○拿了一包海洛因給我，我
    走了一百公尺被查獲，尚未施用。」相符（偵查卷宗第25、
    101 頁）；復有自證人甲○○身上所扣得之海洛因1 包（驗
    後淨重0.15公克）可為佐證，該扣押物經送鑑定後，確含第
    一級毒品海洛因之事實，亦有法務部調查局95年7 月7 日調
    科壹字第060012003 號鑑定書各1 份鑑定書存卷可考，堪信
    為實在。又證人甲○○固於本院審理中雖翻異前詞改稱並未
    向被告丙○○購買毒品云云，惟證人甲○○於審理中所為之
    陳述顯係迴護被告之詞而不足為信乙情，已於理由欄壹、三
    部分論斷甚詳，自難採為對被告丙○○有利之認定。
  2.被告丙○○雖曾抗辯：係綽號「龍義」之男子叫伊拿下去給
    甲○○，並收取2,000 元；另被告黃國進在審理中亦表示丙○○有在幫「龍義」運毒，惟係因積欠金錢，因而遭「龍義
    」強迫販毒或以運毒抵債等語。惟查，0000000000號行動電
    話號碼係被告丙○○所使用乙節，除經被告丙○○於警訊中
    自承並在現場所攝之手機照片旁簽名確認外（見偵查卷第89
    頁），復據製作警詢筆錄之警員江仲達證稱：「（問：你製
    作丙○○的警訊筆錄時，他說他有使用00000000 00 號電話
    ，是他自己講的還是其他方法得知？）他自己說的，他打我
    的手機從顯示來電號碼而知道他所使用的電話。當時查扣很
    多手機，但是有的沒插卡，我請他把他用的那支打給我，以
    顯示來電。不是一支一支打，是他自己指出他所用的電話，
    然後打給我。」（本院卷(一)第146 頁）；另被告乙○○於96
    年9 月22日本院準備程序中，曾表示：「0000000000號碼是
    丙○○的」（詳本院卷(一)第23頁），證人丁○○亦在庭證稱
    ：「（問：0000000000是何人電話？）丙○○曾經用這隻電
    話打電話給我。」（本院卷(二)第17頁），復參酌被告丙○○
    在審理中已坦承曾留下此門號給甲○○且曾接獲甲○○撥打
    該門號之電話，暨又表示：「（問：為何甲○○說打你之前
    打過的電話來找龍義？）因為我有提過，說打這支電話可以
    買毒品。」、「（問；是否知道甲○○當天打這隻電話就是
    要買毒品？）應該就是要買毒品。」等語（本院卷宗(二)第19
    至23頁）。執此可知，被告丙○○既曾向證人甲○○表示打
    撥打0000000000行動電話號碼購買毒品，復經證人甲○○當
    日撥打該門號聯繫購買毒品之事，顯見被告丙○○參與販賣
    海洛因予證人甲○○之程度甚深，非僅其所辯代「龍義」交
    付毒品暨代收價金而已。況且，被告丙○○於警詢中業已表
    示被告2 人與綽號「龍義」之男子間為朋友關係，其與「龍
    義」男子亦無仇恨或財務糾紛（見偵查卷第15頁），而海洛
    又為政府嚴予查緝之違禁物，販賣毒品之法定刑責為死刑或
    無期徒刑，若非基於共同販毒之犯意，焉有甘冒重刑之風險
    ，多次為他人運送毒品，被告丙○○上揭所辯，洵無足取。
  3.從而被告丙○○確實有於前揭時、地以2000元之代價販賣海
    洛因予甲○○1 次之犯行，已臻明確，堪以認定。
  (二)販賣海洛因予丁○○部分：
  1.查丁○○自95年4 月底至5 月30日止（不含同年5 月30日20
    時30分遭警查獲該次），數次以其所有0000000000號行動電
    話撥打被告丙○○所使用0000000000行動電話號碼先為聯絡
    後，復前往前揭馥麗飯店前，以2,000 元至3,000 元不等之
    代價，向被告丙○○購買海洛因至少2 次之事實，業經證人
    丁○○在警詢中指述甚詳（參偵查卷第30頁），被告丙○○
    對於證人丁○○上揭陳述，則表示：「（問：丁○○從95年
    4 月底迄今（不包括這次），在台北縣板橋市○○街36 之5
    號馥麗飯店前以0000000000行動電話撥打你0000000000行動
    電話，共向你購買毒品海洛因6 次，每次以新台幣2,000 元
    至3,000 元不等，向你購得海洛因1 小包，是否實在？）沒
    有那麼多次，大概有2 次還是3 次。」等語（偵查卷第15頁
    ），顯見被告丙○○確實曾販售海洛因給證人甲○○多次應
    無疑義，方會對證人丁○○指稱已向其購買毒品6 次之指述
    加以反駁表示沒這麼多次，僅有2 、3 次等語。此外，證人
    丁○○前揭電話在95年5 月間確實經常撥打0000000000行動
    電話號碼乙節，亦有通聯紀錄附卷為憑（本院卷宗(一)第51至
    67頁），從而自95年4 月30日起至95年5 月30日止（不含當
    日20時30分遭查獲該次），被告丙○○確實曾販賣海洛因予
    丁○○至少2 次之事實，應堪採認。
  2.第查，丁○○於95年5 月30日當日復先以其所有號碼000000
    0000行動電話撥打被告丙○○所使用0000000000行動電話號
    碼，約定購買海洛因後，綽號「龍義」之男子遂委由被告乙○○，將海洛因6 包帶至上揭馥麗飯店樓下交給丁○○，然
    兩人於當日20時30分見面並確認身份暨交易內容後，但尚未
    完成交付海洛因及4,000 元予對方之際，即遭警查獲等情，
    已經被告乙○○於警詢坦承在卷，核與證人丁○○在警詢中
    之指述相合（偵查卷第19頁、第29至31頁），且證人丁○○
    與被告乙○○2 人在警詢中，針對兩人在95年5 月30日碰面
    後雙方曾先確認丁○○確係被告丙○○之友人且欲購買毒品
    ，暨兩人在未即交付毒品及給付金錢之際即遭警查獲等經過
    ，指述互核大致相符，堪以採信。再者，除警詢程序外，被
    告乙○○在偵查中亦已坦承查獲當日確實自「龍義」處收受
    海洛因6 包，並按其指示至馥麗飯店交付給丁○○等語（偵
    查卷第101 頁），嗣於本院95年9 月22日準備程序中，復再
    自承當日確有依「龍義」男子之指示，交付海洛因予丁○○
    等事實（本院卷(一)第21頁）。從而證人丁○○及被告乙○○
    在審理中均改口否認當日有進行毒品交易云云，均不可採。
  3.雖被告乙○○曾抗辯係因「龍義」之男子，以將對被告丙○○不利為由，強迫其交付毒品給丁○○云云。惟綽號「龍義
    」男子與被告丙○○、乙○○間係為朋友關係，本即認識，
    被告丙○○與「龍義」間亦無仇恨或財務糾紛乙節，均經丙○○陳述在卷，而於前述，被告乙○○此部分之抗辯，顯屬
    卸責。被告乙○○在審理中雖又辯稱：當日在伊身上查扣之
    海洛因6 包均為供己施用，在警詢時因為被怕收押，不敢承
    認毒品為伊所有，才表示係「龍義」所交付等語。然其上揭
    抗辯，已與前列事證不符，佐以毒品海洛因為政府嚴予查緝
    之違禁物，而販賣毒品之刑責甚重，其法定本刑為死刑或無
    期徒刑，歷來幾乎所有販賣毒品者被查獲後，唯恐被判處重
    罪，均無所不用其極地否認有販賣毒品或有意圖販賣而持有
    毒品之犯行，從未有販賣毒品之被告自行坦承有販賣毒品者
    ，且其倘確實僅持有毒品，而無販毒之事實，依常理，豈有
    在警詢中自承重刑之販賣毒品行為，而隱飾輕刑責之持有毒
    品罪，且其抗辯承認重罪，未坦承輕罪之施用毒品犯行，是
    為避免遭收押云云，亦與常理顯有重大悖謬，誠非可信。
  4.此外，前揭事實，尚有警察當場在被告乙○○身上所扣得之
    海洛因6 包（合計淨重1.07公克）為佐，該扣案物經送鑑定
    後，確含第一級毒品海洛因之事實，有法務部調查具95 年7
    月5 日調科壹字第060012002 號鑑定通知書一份足稽（附於
    偵查卷第134 頁）。本件被告乙○○在上揭時、地販賣海洛
    因予證人丁○○之事實，應屬真正。
  5.末查，當日證人丁○○亦係撥打被告丙○○所使用號碼0000
    000000行動電話號碼進行聯繫後，隨即再由被告乙○○在前
    述時、地與之交易，已於前述；復佐以被告乙○○及證人丁○○在見面之初，證人丁○○即詢問「小玉呢？」一語，暨
    被告乙○○表示：本來都是丙○○在運送毒品，因為她不在
    ，故改由伊交付毒品給丁○○等語，以及被告丙○○在警詢
    中稱：「應該是『龍義』叫乙○○前往與丁○○交易的。」
    等詞，在在顯示該次海洛因交易，亦為被告丙○○與綽號「
    龍義」男子間基於概括犯意所為之販毒行為之一。是被告丙○○就被告乙○○前述行為，自仍負共同販賣毒品之罪責。
  (三)又非法販賣海洛因係政府嚴予查緝之違法行為，非可公然為
    之，且不論是以何形式包裝之海洛因，均可任意分裝或增減
    其份量，而每次買賣之價量，亦隨時隨雙方關係之深淺、當
    時之資力、需求程度及對行情之認知等因素，機動的調整，
    因之販賣之利得，除經坦承犯行，或價量均達到明確外，委
    難查得實情，職是之故，縱未確切查得販賣賺取之實際差價
    ，但除別有事證，足認係按同一價格轉讓，確未牟利外，尚
    難執此認非法販賣之事證有所不足，致知過坦承者難辭重典
    ，飾詞否認者反得逞僥倖，而失情理之平；且海洛因價格昂
    貴，取得不易，凡為販賣之不法勾當者，苟無利可圖，應無
    甘冒被查緝法辦重刑之危險，平白無端義務為該買賣之工作
    ，是其販入之價格必較售出之價格低廉，而有從中賺取買賣
    差價牟利之意圖及事實，應屬合理之認定；雖被告2 人均矢
    口否認有交付過海洛因予證人甲○○、丁○○之犯行，而證
    人甲○○、丁○○於警詢、偵查中亦僅供陳其向被告所購買
    海洛因之價格，使本院無從確認被告販賣所得之利潤。然以
    本案而言，被告與證人間既非親故至交，苟無利得，豈會甘
    冒重刑之風險，與之相約交付毒品之理，是被告2 人交付海
    洛因予證人甲○○、丁○○，並收受2,000 至3,000 元之對
    價，堪認被告有販賣海洛因營利之意圖甚為明顯。
  (四)綜上所述，參互印證，本案事證明確，被告丙○○於95年5
    月30日18時55分許曾以2,000 元之代價出售海洛因與甲○○
    1 次，復另自95年4 月至5 月30日20時30分止共計販賣海洛
    因3 次給丁○○，其中95年5 月30日20時30分該次，並經被
    告乙○○加入共同參與等事實，均堪認定，應依法論科。
三、刑法修正後本案法律適用之說明：
    查被告行為後，刑法部分條文業於94年2 月2 日修正公布，
    95年7 月1 日施行。修正前刑法第11條規定：「本法總則於
    其他法令有刑罰之規定者，亦適用之。但其他法令有特別規
    定者，不在此限」，修正後則規定：「本法總則於其他法律
    有刑罰或保安處分之規定者，亦適用之。但其他法律有特別
    規定者，不在此限」。準此，本件被告所犯違反毒品危害防
    制條例之罪，無論於刑法修正前、後，均有刑法總則之適用
    。而修正後刑法第2 條第1 項規定：「行為後法律有變更者
    ，適用行為時之法律；但行為後之法律有利於行為人者，適
    用最有利於行為人之法律」，係規範行為後法律變更所生新
    舊法比較適用之準據法，於新法施行後，應適用修正後刑法
    第2 條第1 項之規定，為「從舊從輕」之比較。又法律變更
    之比較適用，比較時應就罪刑有關之共犯、未遂犯、想像競
    合犯、牽連犯、連續犯、結合犯，以及累犯加重、自首減輕
    暨其他法定加減（如身分加減）與加減例等一切情形，綜其
    全部罪刑之結果而為比較；且就比較之結果，須為整體之適
    用，不能割裂分別適用各該有利於行為人之法律，此即法律
    變更之比較適用所應遵守之「罪刑綜合比較原則」及「擇用
    整體性原則」（最高法院24年上字第4634號判例、27 年 上
    字第2615號判例、95年第8 次刑事庭會議決議參照）。經查
    ：
  (一)有關普通未遂犯得減輕其刑規定，新刑法第26條規定為不能
    犯之處罰，原刑法第26條前段未遂規定改列於刑法第25條第
    2 項後段，但關於未遂犯得按既遂犯之刑減輕之規定，新舊
    法並無不同，依新修正刑法「從舊從輕」原則，應適用舊刑
    法第26條前段規定，減輕其刑。
  (二)舊刑法第28條係規定：「二人以上共同實施犯罪之行為者，
    皆為正犯」，修正後則將成立共同正犯之標準，由共同正犯
    之共同「實施」犯罪，改為共同「實行」犯罪，修正理由係
    認「實施」一詞，在實務上向來認為涵蓋陰謀、預備、著手
    、實行等概念在內，惟基於近代刑法個人責任原則及法治國
    人權保障之思想，上開實務見解應有所修正，不應承認「陰
    謀共同正犯」及「預備共同正犯」為共同正犯之參與類型，
    然無礙於「共謀共同正犯」之成立。是修正後之共同正犯之
    可罰性要件之範圍業已限縮，乃屬行為可罰性要件之變更，
    自應比較新舊法。本件被告無論依修正前後規定，均構成共
    同正犯，是此部分修正對被告2 人言之，並無有利或不利之
    區別。
  (三)被告等所犯毒品危害防制條例第4 條第2 項之販賣第二級毒
    品罪，其法定刑為「無期徒刑或七年以上有期徒刑，得併科
    新臺幣七百萬元以下罰金」。關於罰金刑部分，舊刑法第33
    條第5 款規定：「罰金：1 元（銀元）以上。」，而依罰金
    罰鍰提高標準條例規定，就72年6 月26日前修正之刑法部分
    條文罰金數額提高2 至10倍，其後修正者則不提高倍數，並
    依現行法規所定貨幣單位折算新臺幣條例規定，以銀元1 元
    折算新臺幣3 元。而新刑法第33條第5 款規定：「罰金：新
    臺幣1000元以上，以百元計算之。」新刑法第33條第5 款所
    定罰金貨幣單位經修正為新臺幣後，刑法分則各罪所定罰金
    刑之貨幣單位亦應配合修正為新臺幣，為使刑法分則編各罪
    所定罰金之最高數額與刑法修正前趨於一致，乃增訂刑法施
    行法第1 條之1 ：「中華民國94年1 月7 日刑法修正施行後
    ，刑法分則編所定罰金之貨幣單位為新臺幣。94年1 月7 日
    刑法修正時，刑法分則編未修正之條文定有罰金者，自94年
    1 月7 日刑法修正施行後，就其所定數額提高為30倍。但72
    年6 月26日至94年1 月7 日新增或修正之條文，就其所定數
    額提高為3 倍。」從而，上開毒品危害防制條例所定罰金刑
    之最高數額，於上開規定修正後並無不同，惟新刑法第33條
    第5 款所定罰金刑最低數額，較之修正前提高，自以舊刑法
    第33條第5 款規定有利於被告。
  (四)被告丙○○行為後，刑法第56條連續犯之規定，業於94年2
    月2 日修正公布刪除，並於95年7 月1 日施行，則被告之前
    揭犯行，因行為後新法業已刪除連續犯之規定，此刪除雖非
    屬犯罪構成要件之變更，但顯已影響行為人刑罰之法律效果
    ，自屬法律有變更，而依新刑法既已刪除連續犯之規定，則
    被告所犯上述販賣安非他命之數行為依數罪併罰之規定分論
    併罰，則依刑法第2 條第1 項規定之「從舊從輕」原則，比
    較新、舊法結果，適用被告丙○○之行為時法律即修正前刑
    法論以連續犯，以一罪論，較有利於被告丙○○。
  (五)修正前刑法第64條第2 項原規定：「死刑減輕者，為無期徒
    刑，或為15年以下12年以上有期徒刑」，而修正前刑法第65
    條第2 項原規定：「無期徒刑減輕者，為7 年以上有期徒刑
    」；然修正後刑法第64條第2 項則規定：「死刑減輕者，為
    無期徒刑」，修正後刑法第65條第2項 則規定：「無期徒刑
    減輕者，為20年以下15年以上有期徒刑」，是以修正後關於
    死刑、無期徒刑減輕規定，由「為無期徒刑，或為15年以下
    12年以上有期徒刑」、「為7 年以上有期徒刑」，提高為「
    為無期徒刑」、「為20年以下15年以上有期徒刑」，是修正
    前之規定對被告較為有利。
  (六)經綜合前述各項罪刑法律變更，整體為「從舊從輕」之比較
    結果，應一體適用被告行為時即舊刑法之規定，較有利於被
    告。至刑法關於沒收之規定，修正後條文固作有修正文字以
    使適用更期明確，但無影響刑罰之法律效果，應屬文字修正
    ，非屬法律之變更，無庸為新舊法比較，應適用裁判時之新
    刑法第38條規定；另舊刑法第59條係規定「犯罪之情狀可憫
    恕者，得酌量減輕其刑」。修正後同條文「犯罪之情狀顯可
    憫恕者，認科以最低度刑仍嫌過重者，得酌量減輕其刑」，
    修正目的為使法院於裁判時審酌犯罪之情狀時具有客觀妥當
    性，乃以可憫恕之情狀較為明顯為條件，特加「顯」字，並
    將適用條件予以增列明文化，用期公允，然對被告言之，並
    無有利或不利之區別，不屬刑罰法律之變更（最高法院95
    年度第8 次刑事庭會議決議六(一)、最高法院95年度第21次刑
    事庭會議決議），自毋庸為新舊法之比較，應逕適用裁判時
    之新刑法第59條規定，均附此敘明。
四、論罪科刑部分：
  (一)被告丙○○販賣海洛因與證人甲○○1 次，及於95年4 月底
    至5 月30日止（不含當日20時30分許為警查獲該次）販賣海
    洛因予丁○○2 次之犯行，核其所為均係犯毒品危害防制條
    例第4 條第1 項之販賣第一級毒品罪；另被告丙○○及乙○○於95年5 月30日20時30分許出售海洛因予證人丁○○之犯
    行，雖已著手上開販賣海洛因行為之實行，然尚未完成交付
    海洛因與代價4,000 元給對方之際，即遭警上前查獲而不遂
    ，為未遂犯，是核其2 人所為，均係犯同條例第1 項、第6
    項之販賣第一級毒品未遂罪。公訴意旨認為被告二人於95年
    5 月30日20時30分，在前述時、地販賣海洛因予證人丁○○
    之行為，亦係涉犯毒品危害防制條例第4 條第1 項之販賣第
    一級毒品既遂罪，容有未洽，應予變更為同條例第4 條第2
    項第6 項之販賣第一級毒品未遂罪。又其2 人分別持有海洛
    因之低度行為，為進而販賣之高度行為所吸收，不另論罪。
    被告丙○○販賣毒品予甲○○、丁○○，暨被告丙○○、乙○○出售海洛因給丁○○而未遂之犯行，均與綽號「龍義」
    之男子間有犯意之聯絡、行為之分擔，依刑法第28條規定，
    皆為共同正犯。再被告丙○○先後多次販賣海洛因既遂及未
    遂等行為，時間緊接，方法相同，均觸犯基本構成要件相同
    之罪，顯係基於概括犯意反覆為之，應依修正前刑法第56條
    連續犯之規定，論以一販賣第一級毒品既遂罪，惟因法定刑
    為死刑或無期徒刑，依法不得加重。另被告乙○○販賣海洛
    因予丁○○之犯行，因犯罪尚屬未遂，爰依刑法第26條前段
    之規定，按既遂犯之刑度減輕其刑，死刑部分減為無期徒刑
    或15年以下12年以上有期徒刑，無期徒刑則減為7 年以上有
    期徒刑。另酌以被告丙○○販賣之對象包括甲○○暨丁○○
    兩人，次數為4 次，被告乙○○則僅有1 次，又無證據證明
    被告2 人為大量走私進口或長期販賣毒品之所謂「大盤」、
    「中盤」之販毒者，其等惡性與犯罪情節核與大毒梟有重大
    差異，如不論其情節輕重，遽處以販賣毒品罪之法定本刑死
    刑或無期徒刑，誠屬情輕法重，過於嚴苛，有傷人民對法律
    之情感，其犯罪情狀，顯有可憫恕之情況，認科以最低度刑
    ，仍嫌過重，爰依刑法第59條規定，均酌量減輕。，
  (二)爰審酌被告2 人均正值青盛之年，不思努力進取，明知海洛
    因對於人體有莫大之戕害，為圖一己之私利，竟漠視毒品之
    危害性，而販賣毒品犯行，嚴重危害國民身心健康及社會風
    氣，進而敗壞社會治安，且不能勇於認錯，一再飾詞狡辯，
    犯罪後之態度非佳，及其犯罪之動機、目的、手段、販賣毒
    品之期間、次數、數量及所得利益等一切情狀，分別量處如
    主文所示之刑，以資懲儆。
  (三)又當場於被告乙○○身上所查獲之海洛因1 包（驗後合計淨
    重1.07公克），經送鑑定後，確含第一級毒品海洛因之事實
    ，有卷附法務部調查局95年7 月5 日調科壹字第060012002
    號鑑定通知1 份可憑，係屬違禁物，應依毒品危害防制條例
    第18條第1 項前段之規定，不問屬犯人與否均沒收銷燬之。
    另自證人甲○○身上所扣得之海洛因1 包（驗後淨重0.15公
    克），因已完成買賣交易而屬證人甲○○所有，且為證人甲○○涉及施用海洛因案件之重要證據，爰不予沒收銷毀。另
    上揭海洛因之外包裝袋6 個，係用於包裹毒品，防其裸露、
    潮濕，便於攜帶，係預備供被告販賣毒品所用之物，且係被
    告所有，又所查獲裝載門號0000000000之廠牌MOTOROL 、型
    號AV226 行動電話機具1 台（含SIM 卡），乃被告丙○○所
    有，並為被告與共犯「龍義」男子用以供他人買賣毒品聯絡
    之物，均依刑法第38條第1 項第2 款規定，亦併予宣告沒收
    。至扣案之電子磅秤1 台、分裝袋94個，雖衡情可能係供本
    件犯罪預備之物，然因被告否認上開物品為其所有供犯本件
    販賣海洛因犯行所用之物，復查無確切證據證明為被告或共
    犯「龍義」男子所有並供其犯本件販賣海洛因犯行所用之物
    ，無從併予諭知沒收；另自被告乙○○身上所扣得之行動電
    話2 具（分別含門號000000 0000 、門號0000000000），及
    於被告丙○○身上所扣得之行動電話機1 具（含門號000000
    0000）、在馥麗飯店201 室所扣得之行動電話機4 台（其中
    1 具含門號00000000 00 ，其餘機具內無SIM 卡）、吸食器
    1 組，均無積極證據堪認前揭扣案物品與本案被告販賣海洛
    因間有何直接關連，爰不於本件判決宣告沒收之，附此敘明
    。
  (四)另被告丙○○各以2,000 元對價出售海洛因予甲○○1 次，
    復以2,000 元至3, 000元不等之價錢，販賣海洛因予證人丁○○2 次之既遂犯行，是其販賣所得經認定至少為6,000 元
    ，乃其因本件犯罪所得之財物，應依毒品危害防制條例第19
    條第1 項規定沒收之，如全部或一部不能沒收時，以其財產
    抵償之。
五、不另為無罪諭知部分：
  (一)公訴意旨另以：被告丙○○、乙○○2 人與真實年籍不詳綽
    號「龍義」之成年男子，共同基於販賣第一級毒品海洛因之
    概括犯意，自95年4 月底至同年5 月30日止，在馥麗飯店前
    ，以2,000 元至3,000 元等之代價，出售海洛因1 包與丁○○共計7 次；復於95年5 月30日晚間6 時55分許，在上址以
    2,000 元代價販賣海洛因1 次給甲○○等語，而認被告2 人
    販售海洛因予丁○○之次數多達7 次（上揭經本院認定被告
    丙○○共計販售海洛因予丁○○之次數為3 次，被告乙○○
    則為1 次），另被告乙○○除涉犯出售海洛因予丁○○外，
    亦參與上揭時、地販售海洛因予甲○○之連續販賣第一級毒
    品犯行。
  (二)按犯罪事實應依證據認定之，無證據不得認定犯罪事實；又
  　不能證明被告犯罪或其行為不罰者，應諭知無罪之判決，為
    刑事訴訟法第154 條第2 項、第301 條第1 項所明文。
  (三)經查，公訴意旨雖以證人丁○○於警詢中指述於95年4 月底
    至5 月30日止（不含當日20時30分許查獲該次）之期間，曾
    向被告丙○○購買海洛因共計6 次等情，而認被告丙○○在
    前揭期間內，連續出售海洛因予證人丁○○之次數多達6 次
    。惟就丁○○前揭證述，業經被告丙○○在警詢中當場否認
    ，並表示僅有2 次至3 次乙節，已於前述，且除被告丙○○
    已自白坦承之販毒次數外，已無其他事證可認其連續出售海
    洛因給丁○○之次數已達6 次之多，是僅憑證人丁○○在警
    詢中之指述，遽認被告丙○○在前揭期間出售海洛因給丁○○之次數應為6 次，尚嫌無據，自無從遽引證人丁○○於警
    詢中之上開指述，逕為不利被告丙○○之認定。從而基於罪
    疑為輕原則，本件被告丙○○在前述期間內販賣海洛因予證
    人丁○○，而構成毒品危害防制條例第4 條第1 項之犯行，
    應僅有2 次。是就公訴人認為被告丙○○在95年4 月底至同
    年5 月30日止（不含當日20時30分許為警查獲該次），出賣
    海洛因給證人丁○○超過2 次部分，既無其他積極證據證明
    被告丙○○有為此部分犯行，原應為無罪之諭知，惟公訴意
    旨認此部分犯行與前開有罪部分，係具有連續犯之裁判上一
    罪關係，爰不另為無罪之諭知。
  (四)又公訴意旨雖亦認被告乙○○亦涉犯共同在95年4 月底至5
    月30日止（不含當日20時30分許查獲該次）之期間，連續販
    賣海洛因給證人丁○○共計6 次，暨亦共同在95年5 月30日
    18時55分左右在馥麗飯店前與證人甲○○完成海洛因買賣交
    易等情。惟查，本件被告乙○○僅曾坦承有在95年5 月30日
    晚間8 時30分許在前述時、地欲與丁○○進行交付海洛因而
    未遂之情事，並堅詞否認另涉有前列之犯行，且依證人甲○○表示其於95年5 月30日20時30分許係第一次見到被告乙○○，另證人丁○○則表示不認識被告乙○○，僅見過2 、3
    次等語，核與被告乙○○所述相同，已堪採認（見本院卷(二)
    第5 、11、26、27頁）；再觀諸證人甲○○及丁○○在警詢
    中所為之陳述，其等均係撥打被告丙○○前所留之門號0000
    000000行動電話與其聯繫買毒內容，並自被告丙○○處取得
    毒品，而該門號又無任何證據可認亦經被告乙○○使用，是
    除該日晚間8 時30分許為警當場查獲該次，可認被告乙○○
    始依「龍義」男子指示而共同參與交付毒品與丁○○之犯行
    外，在此之前，被告丙○○所為販售海洛因予丁○○2 次，
    暨出售海洛因給甲○○1 次等犯行，並無任何積極證據可認
    被告乙○○確有參與。從而公訴人此部分之指述，尚嫌無據
    ，惟此揭部分因公訴人認與被告乙○○在95年5 月30日20時
    30分左右所為之販售第一級毒品給丁○○之行為間，具連續
    犯之裁判上一罪關係，本院亦不另為無罪之諭知。
據上論斷，應依刑事訴訟法第299 條第1 項前段，毒品危害防制
條例第4 條第1 項、第6 項、第18條第1 項前段、第19條第1 項
，刑法第11條前段、第2 條第1 項前段、第28條、修正前刑法第
56條、第26條前段、刑法第59條、第38條第1 項第2 款，判決如
主文。
本案經檢察官江祐丞到庭執行職務。
中　　華　　民　　國　　96　　年　　11　　月　　30　　日
                  刑事第十一庭  審判長法　官  徐蘭萍
                                      法  官  林淑婷
                                      法  官  邱景芬
以上正本證明與原本無異
如不服本判決應於送達後10日內向本院提出上訴狀
                                書記官　曾千庭
中　　華　　民　　國　　96　　年　　12　　月　　3 　　日
附錄本案論罪科刑法條全文
毒品危害防制條例第4條
製造、運輸、販賣第一級毒品者，處死刑或無期徒刑；處無期徒
刑者，得併科新臺幣1千萬元以下罰金。
製造、運輸、販賣第二級毒品者，處無期徒刑或7年以上有期徒
刑，得併科新臺幣7百萬元以下罰金。
製造、運輸、販賣第三級毒品者，處5年以上有期徒刑，得併科
新臺幣5百萬元以下罰金。製造、運輸、販賣第四級毒品者，處3
年以上10年以下有期徒刑，得併科新臺幣3百萬元以下罰金。
製造、運輸、販賣專供製造或施用毒品之器具者，處1年以上7年
以下有期徒刑，得併科新臺幣1百萬元以下罰金。
前五項之未遂犯罰之。
